【裁判字號】    88,易,1583
【裁判日期】    890630
【裁判案由】    違反勞動基準法
【裁判全文】
臺灣屏東地方法院刑事判決                        八十八年度易字第一五八三號
    公  訴  人  臺灣屏東地方法院檢察署檢察官
    被      告  乙○○
                富利盛企業
                股份有限公司  設屏東縣內埔鄉○○村○○路五號
    代  表  人  丁○○
    共      同
    代  理  人  戊○○
右列被告等因違反勞動基準法案件，經檢察官提起公訴（八十八年度偵字第五六六三
、六四七○號），本院判決如左：
     主  文
乙○○法人之代理人，因執行業務，違反雇主依法終止勞動契約時，應依規定發給勞
工資遣費之規定，科罰金壹仟元，如易服勞役，以參佰元折算壹日，緩刑貳年。
富利盛企業股份有限公司無罪。
     事  實
一、乙○○原為設於屏東縣內埔鄉○○村○○路五號「富利盛企業股份有限公司」（
    下稱富利盛公司）之董事長，嗣於民國八十七年六月間，因富利盛公司營運困難
    ，乙○○遂招募新股東，對外另以原已設立登記存在之設於高雄市苓雅區○○○
    路五五號「三勝櫥具事業股份有限公司」（下稱三勝公司）之名義，惟依舊以設
    於上址之原廠房、員工繼續營運，乙○○仍為實際負責經營之人，代理三勝公司
    處理該公司所僱用之勞工之相關事務，三勝公司為雇主。上開富利盛公司及三勝
    公司自七十九年三月間起，至八十七年五月間止，陸續僱用甲○○、林勤英、黃
    鉅章、陳君雄、孔耀盛、曾貴揮、李景興、鍾淡郎、李文星、江富德、黃秋香、
    張文政、丙○○、涂鳳英、李鳳玉、張秀珍等十六位勞工從事勞動工作，後於八
    十八年一月十二日起，因虧損及業務緊縮而停工，乙○○代理三勝公司處理勞工
    相關事務，未經預告即終止甲○○等人之勞動契約且未發給資遣費，三勝公司復
    於同年四月二十二日為停業登記，屢屏東縣政府協調未果，乙○○亦遲未能解決
    ，迨於本院審理時，始與甲○○等人和解。
二、案經甲○○、林勤英、黃鉅章、陳君雄、孔耀盛、曾貴揮、李景興、鍾淡郎、李
    文星、江富德、黃秋香、張文政、丙○○、涂鳳英、李鳳玉、張秀珍等訴由屏東
    縣政府函請臺灣屏東地方法院檢察署檢察官偵查起訴。
     理  由
壹、被告乙○○部分
一、訊據被告乙○○矢口否認有違反勞動基準法之犯行，辯稱：伊不是不給資遣費，
    等新股東投資後即復工，惟因舊公司債務未清，新股東不願投資，還在處理時，
    告訴人就告了云云。惟查：右揭犯罪事實，業據告訴人甲○○、丙○○等指述無
    訛，復有勞工請求協調勞資糾紛申請書、屏東縣政府處理勞資爭議協調開會通知
    單及處理勞資爭議協調會議記錄、富利盛公司及三勝公司員工資料清冊、三勝公
    司申報告訴人甲○○、林勤英之各類所得扣繳暨免扣繳憑單等可憑。茲三勝公司
    為具獨立人格之法人，申報扣繳告訴人中甲○○、林勤英之所得，堪認三勝公司
    乃僱用告訴人等，並實際給付薪資之人，而為雇主。又被告乙○○雖未明確以言
    詞或書面通知，代理三勝公司終止與告訴人甲○○等之勞動契約，然本件告訴人
    等勞工大部分皆已另謀他職，參諸被告乙○○所經營之三勝公司因虧損及業務緊
    縮，迄今仍處於停業無法復工之狀態，依一般社會觀念，足以間接推知其已有終
    止勞動契約之默示意思表示。被告乙○○所辯要屬卸責之詞，無可採信，事證明
    確，犯行洵堪認定，應予依法論科。
二、核被告乙○○係雇主即法人三勝公司之代理人，因執行業務，違反勞動基準法第
    十七條之雇主終止勞動契約，應依規定發給勞工資遣費規定，應從同法第八十一
    條第一項之規定，依第七十八條處斷。被告乙○○事實上因三勝公司停工之一行
    為，默示終止告訴人等十六人之勞動契約，而未發給資遣費，侵害告訴人等十六
    人之財產法益，均觸犯相同之罪名，為同種想像競合犯，應從一重處斷。爰審酌
    被告乙○○素行良好，其所營事業，於停工前即有遲發工資之情事，顯係因營運
    窘迫而停業，尚非惡性倒閉，且其勉力支出新臺幣十六萬元，逾所犯本罪最重本
    刑罰金銀元三萬元之數額與告訴人等和解，犯後態度甚佳，惟仍與其所應給付予
    告訴人等之資遣費之數額有間等一切情狀，量處如主文所示之刑，並諭知易服勞
    役之折算標準。又被告乙○○前未曾受有期徒刑以上刑之宣告，有臺灣屏東地方
    法院檢察署刑案資料查註紀錄表及本院全國前案紀錄表可佐，其經此教訓，當知
    謹慎，信無再犯之虞，本院認其所受刑之宣告以暫不執行為適當，併宣告緩刑二
    年，以啟自新。
貳、被告富利盛公司部分
一、公訴意旨略以：富利盛公司之負責人為乙○○，因事實欄所載未給付勞工資遣費
    之事實，因認富利盛公司涉有違反勞動基準法之未依規定發給員工資遣費罪嫌。
二、按犯罪事實應依證據認定之，無證據不得推定其犯罪事實；又不能證明被告犯罪
    者，應諭知無罪之判決，刑事訴訟法第一百五十四條、第三百零一條第一項分別
    定有明文。公訴人認被告富利盛公司涉有上開未依規定發給員工資遣費罪嫌，除
    前揭論罪所援引之證據外，復以富利盛公司員工資料清冊及被告乙○○供稱：富
    利盛公司已解散，改為三勝公司為論據。訊據被告乙○○之代理人戊○○則於偵
    查中，以告訴人等應告三勝公司置辯。
三、三勝公司乃告訴人等受僱工作停工時之事業單位，此為被告乙○○及告訴人等所
    是認，復有上載告訴人等年籍資料之三勝公司員工資料明細表（廠務部、管理部
    及業務部）、八十七年十二月薪資表及三勝公司申報告訴人甲○○、林勤英之各
    類所得扣繳暨免扣繳憑單足憑。而被告富利盛公司早於八十七年十月十四日起停
    業，迄今仍未復工，有公司基本資料查詢表可稽，並均經被告乙○○、富利盛公
    司暨其代理人戊○○及告訴人甲○○、丙○○等供述在卷，被告富利盛公司既未
    營運，則被告乙○○顯無代理被告富利盛公司處理相關勞工事務可言。茲被告乙○○為雇主，於八十八年一月十二日起停工時，其所代理執行處理所屬勞工相關
    事務者，既為三勝公司，從而，被告乙○○因執行業務違反勞動基準法規定，除
    依該法第七十八條處罰行為人即被告乙○○外，對該法人並應處以各該條所定之
    罰金，所指法人，應係三勝公司，而非被告富利盛公司無疑。公訴意旨前揭論斷
    容有誤會，此外，本院復查無其他積極證據足認被告富利盛公司有公訴人所指犯
    行，是不能證明被告富利盛公司犯罪，揆諸前揭說明，自應為被告富利盛公司無
    罪之諭知。
據上論結，應依刑事訴訟法第二百九十九條第一項前段、第三百零一條第一項，勞動
基準法第七十八條，刑法第十一條前段、第五十五條、第四十二條第二項、第七十四
條第一款，罰金罰鍰提高標準條例第一條前段、第二條，判決如主文。
本案經檢察官莊啟勝到庭執行職務。
中      華      民      國      八十九      年      六    月    三十    日
              臺灣屏東地方法院刑事第一庭
                                          法  官    蔡憲德
右正本證明與原本無異。
對於本判決如有不服應於收受送達後十日內向本院提出上訴書狀上訴於台灣高等法院
高雄分院並按他造當事人之人數附具繕本。
                                          書記官    林鴻仁
中      華      民      國      八十九      年      六    月    三十    日
附錄本案論罪科刑法條
勞動基準法第七十八條
違反第十三條、第十七條、第二十六條、第五十條、第五十一條或第五十五條第一項
規定者，科三萬元以下罰金。


司法院資訊處製作；財團法人民間司法改革基金會備份。
